最高法院民事判決　　　　　　　　九十四年度台再字第二九號
　　再 審原 告　中華工程股份有限公司
　　法定代理人　嚴雋泰
　　訴訟代理人　李家慶律師
　　　　　　　　蕭偉松律師
　　再 審被 告　交通部台灣區國道新建工程局
　　法定代理人　邱琳濱
　　訴訟代理人　林雅芬律師
　　　　　　　　林峻立律師
　　　　　　　　陳鵬光律師
上列當事人間請求撤銷仲裁判斷事件，上訴人對於中華民國九十
三年十一月二十五日本院判決（九十三年度台上字第二三九八號
），提起再審之訴，本院判決如下：
    主  文
再審之訴駁回。
再審訴訟費用由再審原告負擔。
    理  由
本件再審原告對於本院九十三年度台上字第二三九八號確定判決
（下稱原確定判決）以有民事訴訟法第四百九十六條第一項第一
款規定之情形，提起再審之訴，係以：原確定判決完全無視仲裁
法第四十條第三項之規定，亦未論斷是否已足以影響判斷之結果
，即直接判認系爭仲裁判斷具有仲裁法第四十條第一項第四款規
定之撤銷事由，其適用法規顯有錯誤。況原確定判決僅以兩造工
程合約特約條款修正一般規範（下稱修正規範）5.26之約定，
即認無仲裁法第九條第一項規定之適用，並完全否定伊得依仲裁
法第十一條第一項及第十二條第一項規定合法組成仲裁庭，顯然
錯將仲裁法第九條第一項規定之適用，當成仲裁法第十一條及第
十二條規定適用之前提，原確定判決就仲裁法第九條第一項、第
十一條及第十二條規定之適用亦顯有錯誤，顯足影響本件判決結
果。伊依修正規範5.26(9)之約定，既得依仲裁法第十一條第一項
及第十二條第一項規定，聲請仲裁協會代為選任仲裁人以合法組
成仲裁庭，系爭仲裁判斷自無仲裁法第四十條第一項第四款之撤
銷事由，亦無依修正規範5.26所約定未於提出仲裁聲請二個月
內選定仲裁人而應視為兩造不同意仲裁之問題（即亦無仲裁法第
四十條第一項第二款之撤銷事由），系爭仲裁判斷並無任何得撤
銷仲裁判斷之事由。又仲裁法第四十條第一項第二款所定之「仲
裁協議已失效」，乃指仲裁協議因撤銷、解除、終止、解除條件
成就或終期之屆至等情形而失其效力而言。原確定判決全未究明
修正規範5.26後段約定之法律上性質，亦全未論斷系爭仲裁判
斷究係構成前開「仲裁協議已失效」之何項撤銷事由，率認系爭
仲裁判斷具有仲裁法第四十條第一項第二款之撤銷事由，是就仲
裁法第四十條第一項第二款之適用，顯有不應適用而錯誤適用之
情事等語，為其主要論據。惟按民事訴訟法第四百九十六條第一
項第一款所謂適用法規顯有錯誤，係指確定判決所適用之法規顯
然不合於法律規定，或與司法院現尚有效及大法官會議之解釋，
或本院現尚有效之判例顯有違反，或消極的不適用法規顯然影響
裁判者而言，並不包括判決理由矛盾、理由不備、取捨證據失當
、調查證據欠週、漏未斟酌證據、認定事實錯誤及在學說上諸說
併存致發生法律上見解歧異等情形在內。又第三審為法律審，其
所為判決係以第二審判決所確定之事實為基礎。故上揭所謂「適
用法規顯有錯誤」，對第三審判決言，應以該判決依據第二審判
決所確定之事實而為之法律上判斷，有適用法規顯有錯誤之情形
為限。從而第二審法院取捨證據、認定事實及解釋契約之職權行
使，是否妥當，與第三審判決適用法規是否顯有錯誤無關。本件
前訴訟程序第二審判決以：上開修正規範5.26約定：「任一方
依前述規定提起仲裁時，應由當事人兩造各選一仲裁人，再由兩
造所選之仲裁人共同推選另一仲裁人，如兩造不能在一方向中華
民國商務仲裁協會提出仲裁聲請之日起二個月內就該仲裁事件選
定各方之仲裁人並同時推出主任仲裁人時，視為雙方不同意仲裁
，任一方得逕行起訴」等內容，應屬兩造關於仲裁人選定方法、
方式及期間等有關仲裁協議必要部分之特別約定，尚無仲裁法第
九條第一項所定：「……，未約定仲裁人及其選定方法者……」
之適用。準此，兩造於一方提起仲裁二個月內即應決定是否選定
仲裁人並同時推出主任仲裁人，如逾期未為，兩造間之仲裁協議
當然失其效力。而再審被告就系爭仲裁事件，並未於再審原告向
該仲裁協會提出仲裁聲請二個月內選定仲裁人，復未與再審原告
共同推選主任仲裁人，為兩造所不爭，則依前述修正規範之約定
，即應視為兩造不同意仲裁，任一方得逕行起訴，原訂之仲裁協
議依約已失其效力。乃再審原告仍聲請仲裁庭為再審被告選任仲
裁人及推選主任仲裁人，以進行仲裁，作成系爭仲裁判斷，其「
仲裁庭」之組織於法即屬不合，並有原仲裁協議失效之情形，自
有仲裁法第四十條第一項第二、四款之撤銷仲裁判斷事由等情，
因認再審被告訴請撤銷系爭仲裁判斷有理由，而將第一審所為再
審被告敗訴之判決廢棄，改判如其聲明，原確定判決認第二審判
決於法洵無違誤，爰駁回再審原告之第三審上訴，核無適用法規
顯有錯誤之情形。再審原告所指上述各節，均屬前訴訟程序第二
審判決是否理由不備及認定事實並解釋契約等職權行使當否之問
題，要與適用法規顯有錯誤無涉。再審原告據以提起本件再審之
訴，非有理由。
據上論結，本件再審之訴為無理由。依民事訴訟法第七十八條，
判決如主文。
中　　華　　民　　國　九十四　年　　五　　月  三十一  日
                      最高法院民事第四庭
                          審判長法官  吳　正　一
                                法官  劉　福　聲
                                法官  簡　清　忠
                                法官  蘇　達　志
                                法官  王　仁　貴
      本件正本證明與原本無異
                                      書  記  官
中　　華　　民　　國　九十四　年　　六　　月　 十五 　日
                                                    ｍ
